Inventaris van de eigentijdse Toegangen, Instructies en Rapporten van de Oost-Indische Archipel
Nationaal Archief, Den Haag
- Hydrografische Rapporten, 3.2
  - Hydrografische rapporten., 1892-1927; 1
    No.305: 1/2 Mei. Beeindigen opneming straat Soenda. Onderzoeken per vliegtuig omgeving Calmeijer-en Steersriffen, Seboekoe en Poe.Tiga. Vinden beW. Seboekoe nog 2 onbekende steenen. Lagaay enthousiast over beteekenis vliegtuig bij onderzoek naar riffen. Belooden mindere diepte op ± 6° 11' en 104° 57'. Bepalen getijconstanten uit korte series waargenomen te Telok Bangkai (Seboekoe) en Merak.
    No.306: Juli. Met calque en gegevens basismeting. Beginnen de opneming van Atjeh. Meten basis beO.Olehleh, nemen voor uitgangspunt voorloopig de ligging van Boero van de kaart, trianguleeren met vaste driehoeken tusschen de kust en de eilanden (Sabang, Breue enz.) Mededeeling over de constante stroom uit straat Malakka.
    No.307: met calque. 1/2 Augustus 1/2 September. Looden beO.Deijdab en Wè.Triangu-Trianguleeren en looden in de Peria Lout baai, bepalen Poe Rondo en NW.eiland, observeeren bij de Willemstoren een variatie van 1'1 W. Waterbeweging in de Lambala-baai stemt overeen met die van Sabang. Constante stroom waargenomen bij Rondo. Weersomstandigheden ongunstig.
    No.308: met calque. October. Trianguleeren de Suratte-, Cedar- en Lampoejang Passages, leggen een basis vast voor de opneming der W.kust Sumatra (Par-Rit). Looden ter westkust Wè, rond de Breuëh groep en in genoemde passages. Verrichten astr. plaatsbepaling nabij Willemstoren, waarbij de lengte op Malabar werd vastgelegd; de breedtewaarnemingen nog niet volledig konden verkregen worden. Gevonden correstie voor basismeting nabij Pedropunt na zindelijke vereffening.
    No.309: met calque. 1/2 November-1/2 December. Looden beW.Poe Bras en Deudab. Stellen nogmaals een onderzoek in naar de twee steenen op de kaart voorkomende beN.Bras. Trianguleeren met geankerd en drijvend schip ter Westkust tot Poe.Raja. Bepalen de variatie. Zoeken te vergeefs naar Zeeduifrif. Looden tot WZW. van Poe.Kloeang. Nemen de ankerplaats beN.Lho nga en het kustgedeelte van de Sedoehbaai tot de Loöngbaai op grooter schaal op. Weersomstandigheden zeer gunstig. Deining maakt landen slechts hier en daar mogelijk.
    1924.
    No.310: met calque. Januari. Zetten de opneming ter Westkust voort. Peilschaalwaarnemingen te Roesah en Tjalang (nabij Rigas-baai) Weersomstandigheden zeer gunstig.
    No.311: met calque. 1/2 Febr.-eind Maart. Begonnen de opneming van de Noordkust van Atjeh. Trianguleeren met drijvend schip. Weersomstandigheden gunstig. Getijconstanten Peo. Roesa (Westkust).
    No.312: 1/2 April. Zetten de werkzaamheden ter Noordkust voort. Moeten deze onderbreken wegens machine-averij, waarvoor naar Sabang moest worden opgestoomd.
    No.313: eind Mei-1/2 Juli. met calque. Bepalen astr.breedte Willemstoren (Bras). Enkele vergelijkingen omtrent astr.plaatsen op Eng.krt.2760 en Ned. krt. 4. Vervolgen de opneming der N.kust van Atjeh. Herzien de getijconstanten van Olehleh, aangezien de bestaande te klein bleken. Daardoor ligt reductievlak minuutblad Og.Radja-Pedropunt 3 dM. te hoog.
    No.314: 1/2 Juli-1/2 Aug. met calque. Vervolgen de opneming van de Noordkust van Atjeh. Weersomstandigheden gunstig.
    No.315: met calque. September. Trianguleeren met behulp van een drijfbaak rond Diamantpunt. Weersomstandigheden ongunstig.
    No.316: 1/2 October-1/2 November. met 2 calquen. Nemen Poe.Rondo op, trianguleeren de Rigasbaai en een gedeelte der kust tusschen die baai en Noek Boeboen. Looden tot dwars van de Tjalangbaai.
    No.317: Dec. met calque. Trianguleeren en looden ter Westkust beZ. de Tjalang-baai.
    No.318: Madere gegevens omtrent triangulatie rond Diamantpunt.
    1925.
    No.319: 1/2 Januari - 1/2 Februari met calque. Zetten de opneming ter Westkust Atjeh voort, welke beeindigd wordt, behoudens een klein gedeelte der zeeloodingen. Bepalen het eindpunt der opneming 1916, welke van Padang is uitgegaan. Constateeren een verschil van 34. "9 in br. en 19." 3 in lengte. Het voornemen bestaat ter oplossing van dit verschil te Meulaboh te observeeren.
    No.320: Uitgewerkte vereffening van het basisnet ter N.kust Atjeh, met als bijlage een particulier schrijven van den Commandant.
    No.321: Memorie betreffende de lengten der kaarten West Sumatra in verband met de aansluiting der opneming tusschen de Willemstoren en Meulaboh op die van Padang tot Meulaboh.
    No.322: Maart. met calque. Opneming kustgedeelte Diamantpunt tot heek Peureula. Getijconstanten Arie-baai. Eenige gegevens omtrent het weer.
    No.323: 1/2 April - 1/2 Mei. met calques. Werken tusschen Tg.Perlak en oostgrens Langsar-baai. Trianguleeren rond hoek Perlak met behulp van een drijfbaken, evenals bij Diamantpunt is geschied. Verrichtennzeeloodingen beN.Diamantpunt en astronomische plaatsbepalingen te Lho Seumaweh. Gebruiken daarbij het Morse-toestel als geimproviseerde chronograaf.
    No.324: Schrijven aan den Commandant Orion over aansluiting triangulatie-netten Sumatra (zie 321).
    No.325: Juni/Juli. met 4 bijlagen. Uitkomsten astr.plaatsbep. te Lho-Seumaweh, op draadloos tijdsein Nalabar gevende geringe verschillen met de triangulatie. Trianguleeren en looden op de NO.kust. Peilschaalwaarnemingen Langsar-baai. Namen de Simpang Olim, Ara Koendo-en Perlakrivier op. Bepaal den top 2374 bez. Pantai Radja voor verbinding der triangulatie met de Zuidkust.
    No.326: Over foutje in jaarverslag Top. Dienst met betrekking tot breedten triangulatie-pijlers O.K. Sumatra; over zeelooden op N. en NO.kust Sumtra.
    No.327: Antwoord chef afd.H. op voorgaand schrijven (No.326) over uitbreiding terrein zeeloodingen in straat Malakka.
    No.328: Aug. met 2 calquen. Beproeven vergeefs een astr.plaatsbepaling te Melaboh te verrichten. Variatie-bepaling in de Langsar-baai. Correctie op getij constanten Aroe baai (ds 1 - 322). Trianguleeren en looden op de Oostkust van Sumatra. Krijgen aansluiting op triangulatie punt van den T.D. No.2596 op Poe. Koempei (Aroe baai), waaruit een verschil van 14". 15 in breedte en 4.79 in lengte werd gevonden. Getijconstanten Telaga Toedjoeh (Langsar baai).
    No.329: October, met calque en bijlage, bevattende de berekende uitkomsten voor de voorgestelde netswijziging. Werken bezuiden Hoek Tamiang en in de Aroe baai. Krijgen aansluiting op drie punten der triangulatie van den Topographischen Dienst. Beredeneering der voorgestelde netswijziging van de opneming Noord Sumatra tusschen Poe. Bras en de Aroe baai.
    No.330: Dec. met calque. Verrichten zeeloodingen ter Westkust van Atjeh Z.W. van Boeboen en Meulaboh. Deden astronomische plaatsbepalingen te Boeboen en te Lho Kroeët.
    1926.
    No.331: Januari. met calque. Bijlage: wijz. zeemansgids reede Singkel (afgegeven). Heropneming reede Singkel. Maken daarvoor gebruik van het baken "Hoog" der heropneming 1912 en den lichttoren, afgeleid van plaats voormalig wit bord. Bepalen astronomisch de richting: Toren-Hoog. Berekenen. uitgaande van br. en 1. Hoog, de plaatsen van Toren en baken N.Daphnerif.als blijvende basis voor heropnemingen.
    No.332: Februari. met calque. Opneming Langsarbaai op punten T.D.. Mededeeling fout in opgegeven getijconstanten (Aroebaai). Uitkomsten astronomische plaatsbepalingen te Lho Kroeët en O.Toeba ter Westkust. Eenige beschouwingen over de aansluiting. Wijzigingen zeemansgids Oostkust van Tamiang-Langsar (afgegeven aan Redactie Gids.).
    No.333: Dezerzijds schrijven betreffende de in No.329 behandelde netswijziging.
    No.334: met calques. Antwoord daarop met gegevens over de resultaten werkregen door snijdingen van West- en Oostkust op top 2374. Vraag betreffende dezerzijdsche zienswijze over dichtheid zeeloodingen straat Malakka.
    No.335: Antwoord op No.334.
    No.336: Dezerzijdsch schrijven betreffende No.332, voernamelijk over de in dit rapport gegeven beschouwingen over de netswijziging.
    No.337: 1/2 Maart tot 1/2 April, met calque. Loodden en trianguleerden tusschen de Aroe-baai en den Delimond. Opmerkingen over plan 3 van krt. 18 (Longkat en Serapoh-rivier). Sluiten aan op punt. T. 2372 (Tg. Beting Tjamar).
    No.338: 1/2 April tot 1/2 Mei. met calque. Zeeloodingen in straat Malakka. De Opneming onder de kust is tot Belawan voltooid. 9 Mei naar Soerabaja ter verwisseling van schip.
    No.339: Antwoord op No.336, gevende de gevraagde nadere aanduiding observatieplaatsen te Lho Kroeët en Og Toeba. Inlichting over de wijziging in lengte van Lho Seumaweh.
    Opnemingvaartuig Sirius. (1326).
    No.340: Juli. Verslag herzieningsopneming gedeelte straat Banka bij hoek Daon met als bijlage opdracht daarvan van Hisp.
    No.341: Netswijziging voorgesteld door Commandant. Wijziging daarin gebracht bij de Afd.H.
    No.342: Augustus. met calque. Zeeloodingen in Straat Malakka. Bepleit wordt voor dergelijke werkzaamheden een sextant Fleuriais te verstrekken.
    No.342a: Dezerzijds Advies over dit instrument.
    No.343: met calque. 1/2 September- 1/2 October. Zeeloodingen in Straat Malakka. Slecht weer, weinig zicht.
    No.344: Beeindigen tijdelijk de zeeloodingen in Straat Malakka wegens ongunstig weêr. Zullen een aanvang gaan maken met de werkzaamheden als opnemings vaartuig voor algemeenen dienst.
    No.345: Correspondentie met commandant over verschillen tusschen minuutblad Noordkust Sumatra en detailblaadje van onderzoek stranding Saarbrücken.
    1927.
    No.346: April met bijlage beschrijving zeebaak met twee teekeningen. Verrichten zeeloodingen in Straat Malaka. Bepalen eiland Perak.
    ds. 5 No.3 Beeindigen zeeloodingen in Straat Malaka.
  - Hydrografische rapporten., 1894-1928; 2
    Microfilm vervaardigd 7 mei 1948 van alle rapporten t/m 343.
    1-68:: Opnemingsvaartuig Blommendal, 1894-1899.
    1-16: Commandant Hoogstraten, 1894-1895.
    17-54: Commandant Naudin ten Cate, 1895-1898.
    55-68: Commandant Kluijt, 1898-1899.
    69-158: Opnemingsvaartuig Van Gogh, 1899-1906.
    69-87: Commandant Verschoor, 1899-1901.
    88-134: Commandant Bot, 1901-1904.
    135-158: Commandant van der Wal, 1905-1906.
    159-175:: Opnemingsvaartuig Sumbawa, 1907-1908.
    159-169: Commandant ??, 1907.
    170-175: Commandant Luymes, 1907-1908.
    175-205: Opnemingsvaartuig van Doorn, 1908-1910.
    175-195: Commandant ??, 1908-1910.
    196-205: Commandant Coops, 1910.
    235-238: Opnemingsvaartuig Koetei, 1919.
    Commandant Kremer.
    239-265:: Opnemingsvaartuig Sumbawa, 1921-1922.
    239-265: Commandant Eikenboom, 1921-1922.
    266-355: Opnemingsvaartuig Eridanus, 1923-1928.
    266-289: Commandant Dalhuisen 1923.
    290-320: Commandant Warnsinck, 1924-1925.
    321-355: Commandant H. Spits, 1925-1928.
    No.1: Januari. Werken ter O.kust Sumatra en straten bij Bengkalis.
    No.2: Februari. Zetten de werkzaamheden voort geassisteerd door Gouv. SS "Pelikaan".
    No.3: Maart. Zetten de werkzaamheden voort in straat Asam.
    No.4: April. Zetten de werkzaamheden voort buitengedeelte tusschen Bengkalis en Rangsang.
    No.5: Mei. Zetten de werkzaamheden voort tot ingang straat Ajer Hitam en meridiaan van 102° 40' (aansluiting aan werk Melvill van Carnbee.).
    No.6: Juni. Voortzetting.
    No.7: Juli. Opneming gevorderd beN. Rangsang tot 102° 58'.
    No.8: Augustus. buitengedeelte gevorderd tot 103° 4'; binnengedeelte tot 102° 40'.
    No.9: September. Opneming voortgezet.
    No.10: October. Opneming gevorderd tot een lijn Zuidwaarts van Temblas en een Oostwaarts van Zuidhoek Rangsang.
    No.11: November. Werken langs Oostkust Toepoeng en vervolgen straat Ajer Hitam.
    No.12: December. vervolgen het binnenwerk.
    No.13: Januari. Werken tusschen Topang, Leboe, Serapoeng Tebing Tinggi en Sumatra-wal tot een eind in straat Pandjang.
    No.14: Februari. Verkrijgen aansluiting met werk Melvill in straat Pandjang. Breedte verschil kleiner dan 1", lengte verschil 11". Gewerkt is op een basis, gelegen op NW.kust Poe. Roepat, van daar door de straat van die naam, Brouwerstraat en straat Pandjang (Melvill) en beN.Roepat, Bengkali en Rangsang, langs de Oostkust van dit eiland en straat Pandjang Westwaarts in.
    No.13: Maart. vervolgen beZ.Topang.
    No.16: April. vervolgen tusschen Topang, Penjalih en: Laboe Commandant Naudin ten Cate.
    No.17: Mei. vertoeven te Singapore.
    No.18: Juni. Beginnen opneming Groot Karimon en straat Gelam op basis: "hoogste punten Tembelas en Lalang.".
    No.19: Juli. Opneming straat Gelam voltooid. Beginnen aan West en Noordkust Groot Karimon.
    No.20: Augustus. Voortzetting.
    No.21: September. Gaan door met Oostkust Groot Karimon en met klein Karimon en loodingwerk daar beO.tot meridiaan van 103°35'.
    No.22: October. Vervolgen. trianguleeren ter Oostkust-Boeroe en Belat tot parallel van 0°45' N.
    No.23: November. Looden ter Oostkust Boeroe en Belat tot parallel van 0°45' N Nemen de straten op tusschen de eilanden Boeroe, Pandan, Parit, Melolo. Toelang, Papan en Belat. Byzonderheden over klip Middelburg. (B.a.Z. 68-1893).
    No.24: December. Trianguleeren beO., beZ., en beW.Koendoer.
    No.25: Jaarverslag over 1895. Stand van werkzaamheden.
    No.26: Januari. Nemen op ten O. en Z. van Koendoer. Bepalen een punt van Plek Doerian, welke ook door Melvill is bepaald. Vinden een verschil van 12 12 "breedte en 35" lengte.
    No.27: Februari. Vervolgen ten O. en Z. van Koendoer tot grens terrein op 103° 35' Ol. en 0°25'Nbr. Hiermede werd gereed gekomen tot 103°23'.
    No.28: Maart. Gaan door met belooden watervlakte tusschen Koendoer en Mendol beW. 103°23' en het gedeeltelijk bepalen der kustlijn van de eilanden Oengar, Goendoer, Mendol en van Sumatra, zoodat aangesloten werd aan het reeds vroeger opgenomen terrein tem V. en N. van Mendol en nu nog overblijft het terrein tusschen Mendol en Belembang aan den eenen kant en de Westkust van Koendoer a/d andere zijde, bovendien nog het. terrein ZW. en Z. van Mendol waar de Kampar-rivier uitmondt.
    No.29: April Trianguleeren uit vlaggestok van Mount Faber (Singepora) op Raffles lichttoren en bakens door Melvill gezet op Samboe en Peniping. Sluiten aan bij het werk Melvill (dus indirect op Malaka-wal.
    No.30: Mei Trianguleeren Belembang en enkele andere punten beW. Koendoer. Berekenen punten over op gegevens Melvill. Vinden daarna voor plaats Djanlan (hoogste top Groot Karimoen) een verschil van 1".9 in br. 1".2 in lengte met plaats, welke Wharton daarvoor geeft. Nemen voor plaats, Djantan aan, die afgeleid uit Mount Faber (Singapora) met aldaar geobserveerd azimuth en den afstand berekend uit eerste plaats en plaats Mount Faber. Uitgaande van deze aangenomen plaats wordt de geheele triangulatie overberekend. Zetten de opneming voort van hetgeen nog te doen overblijft (zie 28).
    No.31: Juni. Voltooien de opneming der overschietende terreingedeelten.
    No.32: Juli. Bepalen een paar riffen ter Westkust Groot Karimon. Vertrekken naar nieuw terrein van de Riouw en Lingga Archipel.
    No.33: Augustus. Trachten hoogste punten van Boeaja en Pompong te bepalen op de bekende punten op de eilanden Zuid Broeder en Pitong (opneming Melvill). (Opname betreft dus Lingga-arch.).
    No.34: September. De bepaling uit 33 gelukt niet, ook niet met behulp van heliostaten wat betreft Boeaja. Wel ten opzichte van Pompong. Gaan daarom naar Westkust Singkep, waar met kleiner afstanden kan gewerkt worden en stellen bepaling Boeaja tot beter weer uit.
    No.35: October. Beginnen te trianguleeren van Silengseng, Alang Tiga.Penoe-ba (beW.Singkep) en hoek bez.Amphitrite-baai (hoek Bakau??).
    No.36: November. Bepalen met behulp Melvill en heliostaten Boeaja (zie 33).
    No.37: December. Melvill heeft baak geplaatst op een heuvel op Temiang. Bepalen op dit en Boeaja een punt van heuvel Piatoe op Lingga, Silengseng Penoeba en een heuvel op Singkep, waar uit Alang Tiga enz kan worden bepaald.
    1897.
    No.38: Januari. Allen cijferwerk verricht.
    No.39: Februari. Zeeloodingen verricht tusschen 0°5 en 0° 15 Zbr. en 104° 0' en 104° 25'01.
    No.40: Maart. Vervolgen, nemen straat Sebajoer op.
    No.41: April. Vervolgen de triangulatie Westkust en Zuidkust Singkep.
    No.42: Mei. Alleen cijfer en teekenwerk verricht.
    No.43: Juni. Vervolgen ten Westen, Zuiden en NW.Singkep, eenige byz. over Atkin; Speke en Jamesklip.
    No.44: Juli. Nemen eiland NW. van Singkep op.
    No.45: Augustus. Westkust Lingga.
    No.46: September. Straat Lima, Raja en Sekana-baai (N.kust Singkep).
    No.47: October. Westkust Singkep. Alang groep, loodingswerk beW.Singkep tot 104° 0'.
    No.48: November. Zuidkust Lingga.
    No.49: December. Vervolgen ter Zuidkust Lingga. Beginnen aan Oostkust.
    No.50: Januari. Zuidkust Lingga, straat Lima.
    No.51: Februari. ZO.kust Lingga.
    No.52: Maart. Ilchester en Hes-rif beZ.Lingga. Oostkust Singkep.
    No.53: April. Oostkust Singkep en Singkep Laoet groep.
    No.54: Mei. Alleen teekenwerk verricht.
    Commandant Kluijt.
    No.55: Juni. Trianguleeren ter O.kust Lingga.
    No.56: Juli. NO.kust Lingga.
    No.57: Augustus. NO.kust Lingga. Limboeng-baai en omgeving.
    No.58: September. Niets Byzonders.
    No.59: October. De triangulatie van de Lingga groep is begonnen op Pompang, Boeaja en Temiang, waarvan de ligging werd opgegeven door Melvill. Later is aan Blommendal verbeterde ligging opgegeven, waarmede echter geen rekening schijnt gehouden te zijn. Bij aansluiting met Melvill te Kongka bleek breedte verschil van 24", lengte verschil van 19". De nieuwe commandant vond daarin aanleiding de geheele triangulatie over te cijferen. Zeeloodingen beO.Djang (ZO.hoek Lingga).
    No.60: November. Zeelooden beO.Singkep. Nemen Saja-groep op.
    No.61: December. Saja-groep en Castorbank. Azimuths uit Saja op hoogste top Toedjoe-eil., Hoek Djaboeng (Sumatra) en eil. Dokan.
    No.62: Januari. Zeeloodingen beO.Singkep. Byz. Castor en Cowmansbanken.
    zie ook 63a, nemen Berhala groep op. Opneming Lingga groep voltooid.
    No.63: Februari. Beginnen met opneming Sumatra wal van af eil.ZO. van Koendoer op punten Zuid Broeder, Sandam Laoet en Sandam Darat door Melvill bepaald.
    No.63a: Mededeeling dat in het triangulatie register de resultaten voor-komen van de overgecijferde triangulatie.
    No.64: Maart. Vervolgen opneming kust Sumatra van af eil.ZO. van Koendoer.
    No.65: April Vervolgen tot hoek Datoe. Verkrijgen aansluiting aan triangulatie Lingga groep over Boeaja en Silenseng. Beginnen met Amphitrite-baai.
    No.66: Mei. Vervolgen. Sluiten hoek Bakan aan op Boeaja, Zd Piek Lingga, top Penoeba, top Terap, top Laboe en Alang Tiga. Krijgen een verschil van 0" br. en 1",4 lengte.
    No.67: Juni. Vervolgen opneming Amphitrite baai.
    No.68: Juli. Vervolgen opneming Amphitrite baai.
    Opnvrtg. van Gogh Commandant Verschoor.
    No.69: October. In Amphitrite baai oude bakens Blommendal teruggevonden hersteld. Deze opgenomen, wrak bepaald, en begonnen opneming Mandah-rivier.
    No.70: November. Bakens gezet beZ.Amphitrite baai en zeeloodingen om de O. tot hoek Bong. Daarna opgenomen de rivieren Anak Mandah en Igal.
    No.71: December. Voortgegaan met opneming wallas in Amphitrite baai, daarmede ultimo December nog bezig.
    No.72: Januari. Gereed met Amphitrite baai. Aardbeving aan den wal 5/6 Januari 1900 a/b niet gevoeld.
    No.73: Mond Kwalla Ladjau (Indragiri-rivier) moest worden vastgelegd door zeebakens, van wege de zeer uitgestrekte modderbank, die de kust ongenaakbaar maakt.
    No.74: Gereed gekomen met Kwalla Ladjouw en getrianguleerd tot den mond van de Sapat Dalem. De Kwalla Tjoendjoeng scheidt het eiland Baso in twee-en verbindt de Amphitrite baai met de Kwalla Terboeng. Zeegedeelte opgelood tot 0°30'Zbr.
    No.75: Gereed gekomen met opn.Sapat Dalam en de banken en geulen tot 104°01. en 0°35'Zbr. Geen Scheepvaart op de Sapat Dalam, de kust daar onbewoond. Voornemen naar Admiraal Stellingwerf-rif te gaan en dan te trianguleeren tot Kaap Bong.
    No.76: Reserve-bakens geplaats. Admiraal Stellingwerf rif bepaald. Plaatsbepaling op de jol met verlengde mast en later op baak, beiden door hoeken vastgelegd op den wal. Redustie door peilschaal ter plaatse. Buiig weder, lastige zee. 29 Mei begonnen met triangulatie van O.kust Sumatra van af 0°35' Zbr. tot hoek Bong.
    No.77: Er is geen rif aanwezig beO.Admiraal Stellingwerf rif.
    No.78: Bakens geplaats beZ. de Sapat Dalam en getrianguleerd met vierhoeken. In de Tongkal-rivier staat met laagwater-spring niet meer dan 5 tot 6 voet. Weder gunstig. Bevolking weinig aanraking.
    No.79: Doorgegaan met trianguleeren. 16 Juli begonnen met opneming Kwalla Nicer beZ.hoek Solok, waar poilschaal werd waar gonomen. 27 en 28 Juli te Riouw. Buiig, regen en wind.
    No.80: Voortgegaan met belooding Kwalla Nioer. 11 en 12 Augustus te Riouw. 19 Augustus te Djambi begrafenis Comm.off. tot 31 Augustus te Riouw. Weer gunstig.
    Commandant Verschoor.
    No.81: 3 September naar Nioer. Opneming voortgezet tot Sabak. Bakens gezet op kust om de O.12-18 September naar Singapore om nieuwe, Commandant te halen. Voortgegaan met bakens zetten. 25 September bij hoek Bong. Dit baak was bepaald op Berhala, punten van Singkep, Singkep Laoet en Seera. Nu opgenomen in triangulatienet vanaf Amphitrite baai, verschil 11"5 in br. en 11" in lengte. 1e plaats aangenomen, triangulatie verledg. Loodingen en kust-bepaling gevorderd van Berhala-Bong tot O.grens blad monden Nioer. Berba-rivier geen belangrijke mondingen.
    No.82: 6 October terug op terrein. Looden vanaf mond Reteh om de ZO. van 0°35' tot 0°45'Z. en tot 103°42'0.20-26 October te Riouw. Kwalla Oendan opgenomen, in den mond behoorlijke ankerplaats gevonden.
    No.83: 1 December. 1 November gereed met Reteh-rivier, daarna Tongkal rivier opgenomen. Zeeloodingen gedaan. Aangesloten aam W.grens van opneming der Nioer-rivier, alles gereed beW.meridiaan hoek Djaboeng. 10-14 November te Riouw. Weer. zeer ongestadig.
    No.84: 8 December van Riouw, peilschaal bij hoek Djaboeng. Bakens gezet daar beZ.en gelood tot Ajer Itam. Ook zeeloodingen. Opneming gereed tot Ajer Itam. Veel last van zee en deining. Slechts weinig kunnen werken.
    No.85: Kust bepaald tot de Sekenah-baai, gelood langs de kust tot 5 vdm-lijn en beN. 1°15'Zbr. tot 104°50'01. Geen wrak gevonden 'ZO. van hoek Bong. Weder zeer ongunstig. 31 Januari de Sumatra wal losgelaten om te looden NW.van Bangka.
    No.86: Louisebank niet gevonden. Wrakken gezocht en niet gevonden. Metingen op de bergen van Bangka kloppen niet, daarom naar het punt Oudemans Paree aan den wal gezocht. Steenen pilaar teruggevonden en als uitgang punt gebruikt. Deden zeeloodingen beZ. de Toedjoe. eilanden en namen snijdingen daarop. Buiig weder, veel slecht zicht.
    No.87: 4 Maart van Riouw. Gezocht naar wrak dwars van Ajar Hitam, niet gevonden Top van Joe vastgelegd. op Banka wal. Ook de andere toppen der Toedjoe eil. vastgelegd. Vruchteloos onderzoek naar Louise-bank.
    Commandant Bot.
    No.88: 10 April van Priok naar Straat Karimata, Ondiepte, belood. Clemencia bank, en daar beO. en beZ.verschillende ondiepten gevonden. Townsend en Stephan-rif te vergeefs gezocht. Wrak bepaald.
    No.89: 26 Juli van Makasser naar de Pare Pare baai. Basis aldaar gemeten.
    No.90: 1 September Getrianguleerd en gelood langs de kust beN.Lero punt.
    No.91: 9 September op terrein opgenomen beN.Paria. Riffen gevonden in de bocht beN.dien hoek.
    No.92: 2 October tot 30 October op terrein. Niets byzonders.
    No.93: 18 November naar terrein. Vergeefs ch onderzoek naar rif op 3°32'Z. 119°11' 50"O.Rif gevonden. Vergeefsch onderzoek naar rif 3°50'Z 119°23'O. Gereed gekomen met opneming Pare Pare tot Kaap Mandar.
    No.94: December. Opneming straat Laoet beO.Soewangie. 26 December te Banjoewangi.
    No.95: December. Als boven. Baken op Geli Manoek gezet.